臺灣嘉義地方法院刑事判決　　　　　　　　　　　　　九十一年度易字第一七三號
　　公　訴　人　臺灣嘉義地方法院檢察署檢察官
　　被　　　告　甲○○
右列被告因偽造文書案件，經檢察官聲請簡易判決處刑（九十年度偵字第四０三一號
），經本院改依通常程序審理，本院判決如左：
    主  文
甲○○行使偽造私文書，足以生損害於公眾及他人，處有期徒刑月，如易科罰金，
以佰元折算壹日。緩刑貳年，緩刑期內付保護管束。
    事  實
一、甲○○於八十八年九月三十日，在嘉義縣新港鄉南港村一一六號嘉興汽車修理場
    ，以新台幣（下同）三萬八千元之價格，向乙○○買進引擎已故障而車牌號碼為
    ＹＡ─六五八七號之ＢＭＷ自用小客車，並於八十八年十二月底，在嘉義縣大林
    鎮○○街七十五號三樓，以五萬元之價格，向黃建倉買進車牌號碼Ｑ３─０二三
    八號之同型ＢＭＷ自用小客車，其購進該二部自小客車後，因車牌號碼ＹＡ─六
    五八七號之自小客車引擎無法使用，但車身可用，而車牌號碼Ｑ３─０二三八號
    之引擎可用，但車身無法使用，其遂將上開二車送至嘉義縣民雄鄉寮頂村頂寮七
    一之二號，請丙○○代為組裝，將車牌號碼Ｑ３─０二三八號自小客車之引擎組
    裝於車牌號碼ＹＡ─六五八七號之自小客車車身上，而甲○○取得該組裝車輛後
    ，於八十九年五月上旬，為利用車牌號碼Ｑ３─０二三八號自小客車之引擎號碼
    與車籍資料換領新車牌行駛，遂基於行使偽造私文書之犯意，先在嘉義縣新港鄉
    共和村頂菜園四九之一號其所開設之正芳汽車商行，將車牌號碼Ｑ３─０二三八
    號自用小客車之車身號碼ＷＢＡＨＣ二三一一ＢＥ二八二九一號，切割下來焊接
    至車牌號碼ＹＡ─六五八七號自用小客車之車身上，於八十九年五月十七日，以
    車牌號碼Ｑ３─０二三八號自用小客車之車籍資料，向嘉義區監理所重新領得車
    牌號碼３Ｋ─０九九七號之新牌照而行使之，足以影響監理機關對車籍資料管理
    之正確性及製造商信譽。嗣於九十年五月九日上午十時許，在其所經營之正芳汽
    車商行為警查獲，並循線查知上情。
二、案經嘉義縣警察局朴子分局報請臺灣嘉義地方法院檢察署檢察官偵查後聲請簡易
    判決處刑，而經本院改依通常程序審理。
    理  由
一、訊據被告甲○○對右揭犯行供承不諱，核與證人乙○○、黃建倉、丙○○於警訊
    時證述之情節大致相符，且有車身號碼照片三張、買賣契約書影本一份、汽車新
    領牌照登記書二份、汽機車各項異動登記書一份附於警卷可查。本件事證明確，
    被告犯行，洵堪認定。
二、按汽車車身號碼與引擎號碼皆為汽車身份之證明，係表示該車生產年份、產地、
    車型及序號，依刑法第二百二十條規定，以私文書論（最高法院八十一年度台上
    字第二三九八號判決意旨參照），被告偽造車身號碼，並持之以向監理機關換領
    新車牌而行使之，足以生損害於監理機關對車籍資料管理之正確性及製造商之信
    譽，是核被告所為係犯刑法第二百十六條、第二百十條之行使偽造私文書罪，其
    偽造私文書之低度行為，應為行使偽造私文書之高度行為所吸收，不另論罪。本
    件公訴人誤認被告係犯刑法第二百十六條、第二百十二條之行使偽造特種文書罪
    ，尚有未洽，惟其犯罪之事實同一，本院自應予審理，並變更其起訴法條。又因
    行為後法律有變更者，適用裁判時之法律，刑法第二條第一項前段定有明文。而
    九十年一月四日修正，同年月十日經總統公布施行，於同年月十二日起生效之修
    正後刑法第四十一條規定：「犯最重本刑為五年以下有期徒刑之罪，而受六月以
    下有期徒刑或拘役之宣告，因身體、教育、職業或家庭之關係或因其他正當事由
    ，執行顯有困難者，得以一元以上三元以下折算一日，易科罰金」，已將得易科
    罰金之適用範圍擴大為最重本刑五年以下有期徒刑之罪；比較刑法第四十一條新
    舊法之規定（舊法得易科罰金之適用範圍為最重本刑三年以下有期徒刑之罪），
    以新法最有利於行為人。查本件被告犯罪之時間為刑法第四十一條修正之前，所
    犯最重本刑為五年以下有期徒刑之罪，依據前開說明，應適用對被告較有利之修
    正後刑法第四十一條第一項前段規定。爰審酌被告犯罪之動機、目的、手段、品
    行、智識程度、僅對一部自小客車偽造車身號碼，對監理機關所生危害非巨及犯
    罪後坦承犯行之態度等一切情狀，量處如主文所示之刑，並諭知易科罰金之折算
    標準，以資懲儆。查被告前未曾受有期徒刑以上刑之宣告，有臺灣嘉義地方法院
    檢察署刑案資料查註紀錄表、臺灣高等法院被告全國前案紀錄表各一份在卷可參
    ，被告事後坦認犯行，深表悔悟，此次因一時失慮，初罹刑典，經此之偵查審判
    ，當知所警惕，信無再犯之虞，本院認為其所宣告之刑，以暫不執行為適當，並
    予宣告緩刑二年，緩刑期內付保護管束，以觀後效。
據上論斷，應依刑事訴訟法第二百九十九條第一項前段、第三百條，刑法第二條第一
項前段、第二百十六條、第二百十條、第四十一條第一項前段、第七十四條第一款、
第九十三條第一項，罰金罰鍰提高標準條例第二條，判決如主文。
本案經檢察官陳昭廷到庭執行職務
中      華      民      國    九十一    年      四      月    二十五    日
                              臺灣嘉義地方法院刑事第一庭
                                  法  官  林  坤  志
右正本證明與原本無異。
如不服本判決，應於判決送達後十日內，向本院提出上訴狀。
中      華      民      國    九十一    年      四      月    二十五    日
                                  書記官  李  子  英
附錄法條：
刑法第二百十六條、第二百十條：
刑法第二百十六條：
行使第二百十條至第二百十五條之文書者，依偽造、變造文書或登載不實事項或使登
載不實事項之規定處斷。
刑法第二百一十條：
偽造、變造私文書，足以生損害於公眾或他人者，處五年以下有期徒刑。
